臺灣高等法院高雄分院民事裁定　　　　　 96年度抗字第211號
抗　告　人
即 債 務人　甲○○○
相　對　人
即 債 權人　高雄縣燕巢鄉農會
法定代理人　乙○
上列當事人間清償債務強制執行聲明異議事件，抗告人對於中華
民國96年6月4日台灣高雄地方法院95年度執字第23181號裁定提起
抗告，本院裁定如下：
    主    文
抗告駁回。
抗告程序費用由抗告人負擔。
    理    由
一、本件抗告意旨略以：本件執行之標的高雄縣燕巢鄉○○○段
    124-4 地號土地（下稱系爭土地），抗告人應有部分12分之
    5 之抵押權存續期間只到民國（下同）82年6 月23日止，設
    定抵押之原因亦已消滅，僅抗告人尚未請求相對人塗銷登記
    ，抵押權早已不存在，要無租賃契約成立於抵押權設定之後
    問題，自不得以此為由除去上開租賃關係，第三人係以租地
    建屋為目的供花卉產銷之用，依法即得主張優先承購權。又
    ，本件併附拍賣之建物，大部分坐落在系爭土地上，而非12
    4-3 地號土地上。原審駁回抗告人之異議，實有不當，應予
    廢棄等語。
二、按抵押之不動產如經分割，或讓與其一部者，其抵押權不因
    此而受影響，民法第868 條定有明文。故抵押之不動產雖讓
    與為數人所共有，抵押權人對於受讓抵押物之各人之應有部
    分，仍得就全部債權行使權利。又執行法院認抵押人於抵押
    權設定後，與第三人訂立之租約，致影響於抵押權者，得依
    聲請或職權除去其租賃關係，依無租賃狀態逕行強制執行（
    最高法院82年台上字第3153號判例要旨、司法院院字第1446
    號解釋參照）。
三、經查，系爭土地之全部於72年6 月27日即設定抵押權予相對
    人，而抗告人則係於81年4 月17日，始因分割繼承取得系爭
    土地應有部分12分之5 之持分，並於86年12月26日將系爭土
    地約100 坪出租予燕巢花卉產銷班使用，有土地登記簿謄本
    及土地租賃契約書在執行卷可稽，依上開說明，抵押權仍存
    在於系爭土地之全部，相對人就抗告人受讓之應有部分，仍
    得就全部債權行使權利；而系爭土地經執行法院訂於95年11
    月15日為第1 次拍賣，嗣因無人應買而遭執行法院以影響抵
    押權為由，除去抗告人與燕巢花卉產銷班間之租賃關係，亦
    有執行法院第1 次拍賣公告及95年11月16日95雄院隆民治95
    執字第23181 號函在執行卷可憑，於法並無違誤。至於該抵
    押權是否有得塗銷之情形，為實體上之問題，非執行法院所
    得審究。抗告人另主張燕巢花卉產銷班係以租地建屋為目的
    供花卉產銷之用，依法即得主張優先承購權，及併附拍賣之
    建物，大部分坐落在系爭土地上，而非124-3 地號土地上云
    云。且不論優先承購權乃承租人（燕巢花卉產銷班）而非出
    租人 (抗告人)得 主張之權利，該租賃關係既經執行法院除
    去，燕巢花卉產銷班已非承租人，自亦不得主張優先承購權
    ；而併附拍賣之建物坐落124- 3地號土地上，乃抗告人95年
    11 月26 日提出之租賃關係說明函（二）所載，原裁定並無
    將系爭土地與124-3 地號土地混淆情事。從而，執行法院將
    系爭土地上未保存登記之建物併付拍賣，並除去上開租賃關
    係，並無不當，抗告人對此聲明異議為無理由，原裁定予以
    駁回，並無不當，抗告意旨指摘原裁定不當，求予廢棄，為
    無理由，應予駁回。
四、據上論結，本件抗告為無理由，依民事訴訟法第495 條之1
    第1 項、第449 條第1 項、第95條、第78條，裁定如主文。
中　　華　　民　　國　　96　　年　　8 　　月　　14　　日
                            民事第四庭
                                審判長法官  蔡文貴
                                法      官  徐文祥
                                法      官  黃科瑜
以上正本證明與原本無異。
本件不得再抗告。
中　　華　　民　　國　　96　　年　　8 　　月　　14　　日
                                書　記　官  葉淑華
                                                      q
